【裁判字號】    95,交訴,52
【裁判日期】    951011
【裁判案由】    公共危險
【裁判全文】
臺灣臺北地方法院刑事判決              95年度交訴字第52號
    公  訴  人  臺灣臺北地方法院檢察署檢察官
    被      告  甲○○
                        1號2.
                        17樓.
上列被告因公共危險案件，經檢察官聲請簡易判決處刑（94年度
偵字第13557號），因本院認為不宜逕以簡易判決處刑，改依通
常訴訟程序審理，判決如下：
    主  文
甲○○駕駛動力交通工具肇事，致人受傷而逃逸，處有期徒刑陸
月，如易科罰金，以銀元佰元即新臺幣玖佰元折算壹日。緩刑
貳年。
    事  實
一、甲○○於民國（下同）九十三年七月十六日上午八時三十分
    許，騎乘車號ＣＮＧ─○九六號機車，沿臺北市大安區○○
    ○路○段二二三巷二十弄由東往西方向行駛，行經同路段二
    三三巷左轉時，適逢乙○○騎乘車號ＡＱＶ─二七二號機車
    ，自臺北市大安區○○○路○段二二三巷南往北方向行駛，
    二車在上址二號前發生碰撞，致乙○○受有右小腿擦傷等傷
    害（甲○○所涉過失傷害部分，業據乙○○撤回告訴，而由
    檢察官另為不起訴之處分）。詎甲○○駕駛動力交通工具肇
    事後，明知乙○○因此受傷，竟未留在現場施予必要之救助
    ，即離開肇事現場。嗣乙○○機警將甲○○所騎乘之機車車
    號記下後，報警處理，而循線查獲上情。
二、案經臺北市政府警察局大安分局報告臺灣臺北地方法院檢察
    署檢察官偵查後聲請簡易判決處刑，由本院改以通常程序審
    判。
    理  由
一、上開犯罪事實，業據被告甲○○於本院審理時坦承不諱，並
    當庭為認罪之表示（見本院卷九十五年九月二十六日審判筆
    錄），核與證人（即被害人）乙○○於本院審理時具結之證
    述（見本院卷九十五年九月二十六日審判筆錄）情節相符。
    此外，並有臺北市○○○○○道路交通事故現場圖、補充資
    料表、談話紀錄表、自首情形紀錄表、當事人登記聯單各一
    紙、照片四幀、臺北市立仁愛醫院驗傷診斷書（以上分見偵
    查卷第十至十六頁、第二四頁）在卷可資佐證。佐以駕駛動
    力交通工具肇事，致人死傷而逃逸者，即成立刑法第一百八
    十五條之四之肇事遺棄罪，此立法目的在促使駕駛人於肇事
    後能對被害人即時救護，以減少死傷。因此，駕駛人駕駛動
    力交通工具與人發生車禍，即應依道路交通管理處罰條例第
    六十二條第一項規定，下車查看，並為必要之處置，被告既
    為機車之駕駛人，自無對此諉為不知之理。綜上，已足認被
    告自白與事實相符，本件被告與被害人發生交通事故，致被
    害人受傷後，被告非但未停留現場完成後續處理，反而離開
    現場，其肇事致人受傷而逃逸之犯行，洵堪認定，本案事證
    明確，應依法論處。
二、又按行為後法律有變更者，適用行為時之法律。但行為後之
    法律有利於行為人者，適用最有利於行為人之法律，刑法第
    二條第一項定有明文。本件被告行為後，刑法總則編於九十
    四年二月二日大幅修正公布後，並於九十五年七月一日正式
    施行，而刑法第二條第一項固修正為：行為後法律有變更者
    ，適用行為時之法律，但行為後之法律有利於行為人者，適
    用最有利於行為人之法律，此乃為與刑法第一條罪刑法定主
    義相互契合，而貫徹法律禁止溯及既往原則，係規範行為後
    法律變更所生新舊法律比較適用之準據法，故刑法第二條第
    一項雖經修正，但因屬適用法律之準據法，本身即無所謂比
    較新舊法之問題，應逕適用裁判時之修正施行後刑法第二條
    之規定以決定適用之刑罰法律。又本次刑法修正之比較新舊
    法，應就罪刑有關之共犯、未遂犯、想像競合犯、牽連犯、
    連續犯、結合犯，以及累犯加重、自首減輕暨其他法定加減
    原因（如身分加減）與加減例等一切情形，綜其全部罪刑之
    結果而為比較（此最高法院九十五年五月二十三日九十五年
    度第八次刑庭會議決議意旨可資參照）。而被告於犯罪時之
    刑法第四十一條第一項前段係規定：犯最重本刑為五年以下
    有期徒刑以下之刑之罪，而受六個月以下有期徒刑或拘役之
    宣告，因身體、教育、職業、家庭之關係或其他正當事由，
    執行顯有困難者，得以一元以上三元以下折算一日，易科罰
    金。又被告行為時之易科罰金折算標準，依修正前罰金罰鍰
    提高標準條例第二條（現已刪除）規定，就其原定數額提高
    為一百倍折算一日，故本件被告行為時之易科罰金折算標準
    ，應以銀元三百元折算一日，經折算為新臺幣後，應以新臺
    幣九百元折算為一日。惟九十五年七月一日修正公布施行之
    刑法第四十一條第一項前段則規定：犯最重本刑為五年以下
    有期徒刑以下之刑之罪，而受六個月以下有期徒刑或拘役之
    宣告者，得以新臺幣一千元、二千元或三千元折算一日，易
    科罰金，均較原新臺幣九百元折算一日為高。故比較修正前
    、後之易科罰金之折算標準，自以九十五年七月一日修正公
    布施行前之規定，較有利於被告，應依刑法第二條第一項前
    段，適用修正前刑法第四十一條第一項前段規定，定其折算
    標準，另為圖免與刑法第四十一條第一項修正施行後所定易
    科罰金折算標準改採新臺幣計算方式產生混淆誤解，而引用
    現行法規所定貨幣單位折算新臺幣條例第二條明定易科罰金
    折算標準折算新臺幣之數額，以資明確。綜合上述各條文修
    正前、後之比較，揆諸前揭最高法院決議及修正後刑法第二
    條第一項前段、後段規定，以九十五年七月一日修正公布施
    行前相關之刑法及罰金罰鍰提高標準條例規定，對於被告較
    為有利，而應適用修正前相關規定予以論處。至於刑法第七
    十四條關於緩刑之規定，因本案被告行為時係在九十五年七
    月一日前，依據最高法院九十五年度第八次刑事庭會議決議
    ，應逕予適用九十五年七月一日修正生效之緩刑規定，併此
    敘明。
三、核被告甲○○所為，係犯刑法第一百八十五條之四之肇事逃
    逸罪。爰審酌被告前因誣告案件，經本院為緩刑宣告之諭知
    ，因緩刑期滿未經撤銷，故刑之宣告失其效力，此有臺灣高
    等法院被告前案紀錄表可按，其素行，其手段、生活狀況、
    智識程度及被害人幸未因被告未提供必要救助，而造成損害
    加劇之結果，其犯罪所生之危害程度尚輕，並斟酌被告於本
    院審理中已坦認犯行，且前於九十三年七月二十二日，即與
    被害人就傷害損害及車輛修復費用達成民事上和解，有和解
    書、估價單各一紙（見偵查卷第三二頁、三四頁）存卷可表
    ，其犯罪後之態度尚佳等一切情狀，量處如主文所示之刑，
    併諭知易科罰金之折算標準。
四、末以，被告前未曾因故意犯罪受有期徒刑以上刑之宣告，有
    前揭被告前案紀錄表在卷可稽，並經本院調閱臺灣臺北地方
    地方法院檢察署八十五年度執他字第一九一七號執行卷宗及
    本院八十四年度訴字第二七六四號卷宗核對無誤。且被告已
    與被害人達成和解，業經被害人陳述明確（見本院卷九十五
    年九月二十六日審判筆錄），復有上揭和解書一紙（見偵查
    卷第三二頁）足憑，本院認被告經此教訓，當知所警惕，信
    無再犯之虞，故對其所宣告之刑，以暫不執行為適當，而參
    酌檢察官之聲請，依修正後刑法第七十四條第一項第一款之
    規定，併予宣告緩刑如主文所示。
據上論斷，應依刑事訴訟法第四百五十二條、第二百九十九條第
一項前段，刑法第二條第一項前段、第一百八十五條之四、修正
前刑法第四十一條第一項前段、刑法第七十四條第一項第一款，
修正前罰金罰鍰提高標準條例第二條，現行法規所定貨幣單位折
算新臺幣條例第二條，判決如主文。
本案經檢察官董怡臻到庭執行職務。
中    華    民    國    95    年    10    月    11    日
                      刑事第十六庭  審判長法  官蔡守訓
                                          法  官吳定亞
                                          法  官徐千惠
上正本證明與原本無異。
如不服本判決，應於判決送達後十日內，向本院提出上訴狀。
                                          書記官  蕭承信
中    華    民    國    95    年    10    月    12    日
附錄論罪科刑法條：
中華民國刑法第185條之4
（肇事遺棄罪）
駕駛動力交通工具肇事，致人死傷而逃逸者，處 6 月以上 5 年
以下有期徒刑。


司法院資訊處製作；財團法人民間司法改革基金會備份。
